【裁判字號】    97,交聲,2994
【裁判日期】    980430
【裁判案由】    違反道路交通管理處罰條例聲明異議
【裁判全文】
臺灣臺北地方法院交通事件裁定        97年度交聲字第2994號
原處分機關  臺北市交通事件裁決所
異  議  人
即受處分人  丙○○
上列受處分人因違反道路交通管理處罰條例案件，對於臺北市交
通事件裁決所中華民國九十七年九月二十四日所為之處分（原處
分案號：北市裁罰字第裁二二－ＤＢ0000000號），聲明
異議，經臺灣基隆地方法院於九十七年十月十四日以九十七年度
交聲字第三六二號裁定本件管轄錯誤，移送本院，本院裁定如下
：
    主  文
原處分撤銷。
丙○○汽車駕駛人，行經有燈光號誌管制之交岔路口闖紅燈，處
罰鍰新臺幣仟陸佰元，並記違規點數點。
    理  由
一、按「行車管制號誌各燈號顯示之意義如左：‥‥五、圓形紅
    燈（一）車輛面對圓形紅燈表示禁止通行，不得超越停止線
    或進入路口。（二）車輛面對與圓形紅燈同亮之箭頭綠燈時
    ，得依箭頭綠燈之指示行進。（三）在未設行人專用號誌之
    處，行人面對圓形紅燈時，不管有無箭頭綠燈皆禁止通行。
    」，道路交通標誌標線號誌設置規則第二百零六條第五款定
    有明文。次按汽車駕駛人，行經有燈光號誌管制之交岔路口
    闖紅燈者，處新臺幣（下同）一千八百元以上五千四百元以
    下罰鍰，復為道路交通管理處罰條例第五十三條第一項所明
    文規定。另汽車駕駛人駕駛汽車違反道路交通管理處罰條例
    第五十三條第一項規定者，除應依該條所規定之罰鍰處罰外
    ，並應予以記違規點數三點，亦為道路交通管理處罰條例第
    六十三條第一項第三款所明定。是行為人如係駕駛小型車行
    經有燈光號誌管制之交岔路口闖紅燈行駛，嗣為警舉發，而
    逾越舉發通知單上所載之應到案期限三十日內，繳納罰鍰或
    到案聽候裁決或提出申訴或陳述，經處罰機關調查後仍認定
    有上開違規行為者，依違反道路交通管理事件統一裁罰基準
    及處理細則（下稱處理細則）第二條第二項所定之違反道路
    交通管理事件統一裁罰基準表（下稱基準表）之規定，需對
    該行為人處以三千六百元之罰鍰，並記違規點數三點。
二、異議人即受處分人丙○○駕駛其所有之車牌號碼二六○－Ｃ
    Ｗ號營業一般小客車，於民國九十七年六月二十四日二十二
    時二十六分許，沿桃園縣大園鄉○○○路由東往西方向（往
    大園方向）行駛，行經桃園縣大園鄉○○○路、橫南路口設
    有燈光號誌管制之交岔路口之際，明知其面對遵行方向之號
    誌係禁止車輛通行，不得超越停止線或進入路口之「圓形紅
    燈」行車管制號誌，竟不遵守該行車管制號誌之指示，闖紅
    燈超越停止線後逕行左轉往橫南路繼續行駛，適為在該處執
    行勤務之桃園縣政府警察局大園分局交通分隊警員乙○○、
    甲○○發現當場將受處分人攔停，並以受處分人有違反道路
    交通管理處罰條例第五十三條第一項規定之行為掣單舉發，
    經將該舉發通知單交受處分人簽收，受處分人拒簽收，警員
    遂將受處分人拒絕簽收事由記明於該舉發通知單上，並告知
    受處分人應到案時間及處所，且記名事由與告知事項而視為
    已收受，受處分人逾越舉發通知單上所載之應到案日期（九
    十七年七月十日）三十日內之九十七年七月十四日向原處分
    機關提出申訴，經原處分機關請舉發機關即桃園縣政府警察
    局大園分局調查結果，仍認受處分人確有上開違規行為，原
    處分機關遂依道路交通管理處罰條例第五十三條第一項、處
    理細則第四十三條、第四十四條及基準表之規定，裁處受處
    分人罰鍰二千七百元，且依同條例第六十三條第一項第三款
    （漏引第一項第三款）規定記違規點數三點在案。
三、本件聲明異議意旨詳如後附之書狀影本所載。
四、訊據受處分人對於前開時、地為警攔停，員警認其有闖紅燈
    之違規行為等事實坦承不諱，然矢口否認有何違反道路交通
    管理處罰條例規定之行為，辯稱：其當時要左轉時，直行方
    向之號誌燈號為綠燈要轉黃燈，並不是紅燈，故其並非紅燈
    左轉云云。
五、經查：受處分人如何於前述時間，在行經設有紅綠燈光號誌
    管制之交岔路口，明知為禁止通行之紅燈號誌，竟仍違規闖
    紅燈左轉行駛等行為之違規事實，業據證人即目睹受處分人
    違規行駛繼而開單告發受處分人之員警乙○○於本院九十七
    年十一月十九日調查時，以具結擔保渠供述之真實性，並在
    負擔偽證罪之心理處罰心理狀態下證稱：「當天是我和甲○○兩人一起執勤。」、「當天我是服二十二點到一點的巡邏
    及取締酒駕的勤務，在大園鄉○○○路與橫南路口，我當時
    站在靠近橫南路口約二十公尺左右，甲○○站在我的前方大
    約五公尺左右，當時在路口發現受處分人駕駛的計程車從中
    正東路紅燈左轉橫南路，我和甲○○就將受處分人攔下，我
    就請其出示駕行照，並告知該人違規紅燈左轉，應依法予以
    舉發，受處分人就求情，說他在機場開計程車，不能被記點
    ，不然會被取消排班的資格，我告訴他我們不可以隨便開罰
    單，一定要據實舉發，我詢問受處分人情形，他說因為紅燈
    左轉比較安全，我就依法告發，現場並有錄音，我們開始錄
    音的時間是從受處分人請我們不要開立紅燈左轉的時候開始
    錄，所以受處分人告知我們紅燈左轉比較安全，這段談話我
    也有用數位相機錄影，整個錄音的過程大概三到五分鐘。」
    、「（問：你是在中正東路的紅燈亮起約幾秒後攔停受處分
    人？）我是在橫南路的綠燈亮約三秒鐘以後才攔他，該路口
    的交通號誌情形是中正東路的紅燈亮以後約二秒，橫南路的
    號誌才會變綠燈。受處分人當天是行駛在中正東路往大園的
    方向，也就是由東往西行駛，中正東路往埔心的方向會先亮
    紅燈，約十五秒後，中正東路往大園的方向才會變紅燈，這
    十五秒的間隔，就是要讓中正東路往大園方向的車輛可以左
    轉，所以受處分人說他要看對面有無來車，根本是不可能。
    我所講的紅綠燈的燈號有十五秒的間隔，已經行之多年，此
    種情形實施的正確開始時間我現在沒有辦法記得，不過我當
    天並不只舉發受處分人一個人，在該路口的號誌情形確實就
    是這個樣子。」、「（問：你在舉發受處分人的過程中，甲○○在做什麼？）他在前面警戒，並且指導交通，受處分人
    也有向甲○○求情，因為他是帶班的小隊長。」、「（問：
    你開立舉發單後有無將舉發通知單交付給受處分人？）我要
    交付給他，受處分人說要給他機會申訴，並說他拒絕簽收，
    他不要拿舉發單，我們就依規定跟他說應到案時間、地點‥
    ‥」、「（問：當天舉發單受處分人有無簽名？）沒有，他
    拒簽。」、「我當天是看到受處分人直接就左轉，並沒有如
    他所述在道路中央等待的情形，如果對面是紅燈他根本不需
    要在道路中央等待，直接就可以轉了。」、「這是現場攔停
    的案件，而且時間發生很快速，我們不可能有辦法拍照的。
    」等語明確（見本院九十七年十一月十九日訊問筆錄），並
    經在場共同執勤而目睹受處分人違規行駛之員警甲○○於本
    院九十七年十一月十九日調查時，以具結擔保渠供述之真實
    性，並在負擔偽證罪之心理處罰心理狀態下證稱：「（問：
    乙○○舉發本案當時，你有無在場？）有。」、「該路口是
    Ｔ字路口，當天我站在橫南路，我看過去橫南路口是綠燈，
    受處分人違規紅燈左轉過來，我就欄下受處分人，因為我站
    在證人乙○○的前面大約五公尺左右‥‥攔下受處分人後，
    有請受處分人出示駕行照‥‥」、「（問：當天是在橫南路
    口綠燈多久，發現受處分人紅燈左轉？）我要攔停的時候，
    並沒有注意是綠燈多久之後才攔的，但是絕對不是一變綠燈
    之後我們就馬上攔。」、「（問：在受處分人紅燈左轉之前
    ，受處分人有無停在中正東路的道路中央一陣子？）沒有，
    他是直接從中正東路左轉到橫南路的。」、「（問：中正東
    路及橫南路口的紅綠燈號誌變換的情形如何？）有時間間隔
    ，我記得中正東路兩邊的方向，紅綠燈亮起的時間不一致‥
    ‥這樣的設計是為了讓中正東路左轉橫南路的車輛，可以多
    幾秒的時間可以左轉‥‥我目前可以確定的是受處分人沒有
    停在中正東路的道路中央等紅綠燈，而是紅燈直接左轉過來
    。」、「我們當時執勤的位置並沒有躲在巷子裡面，而是左
    轉過來就可以看到我們‥‥」等語（見本院九十七年十一月
    十九日訊問筆錄），並經本院於九十七年十二月二十四日勘
    驗當日員警舉發受處分人之採證影音檔案光碟片，製有勘驗
    筆錄在卷（見本院九十七年十二月二十四日勘驗筆錄），經
    勘驗結果當日狀況確與證人乙○○、甲○○所證情節相符，
    員警確實有對受處分人表明其有違規行為，請受處分人簽收
    舉發通知單，而受處分人拒絕簽收通知單，員警並已告知受
    處分人到案時間、地點無訛。參之受處分人於本院訊問中亦
    一度坦認「我是黃燈才到那裡的，因為路口很大，我一定要
    看清楚才能走‥‥我是紅燈的時候轉過去的，不過我在黃燈
    的時候就在中央的路口，我總是要等到對面的車道沒有來車
    ，我才可以左轉。」等語，更足認受處分人左轉時該燈號確
    實為紅燈，受處分人確有紅燈左轉行駛之情事，是受處分人
    以上開情事置辯，顯不足採。本件事證明確，受處分人確有
    前開違規行為堪以認定。
六、綜上所述，受處分人確有在上開時、地行經有燈光號誌管制
    之交岔路口闖紅燈行駛之違規行為，原處分機關依道路交通
    管理處罰條例第五十三條第一項、第六十三條第一項第三款
    及處理細則第四十三條、第四十四條暨基準表之規定，裁處
    受處分人罰鍰二千七百元，並予記違規點數三點，固非無見
    ，惟受處分人既已逾越應到案期限，且於逾越三十日內提出
    申訴，自應依基準表之規定裁處受處分人罰鍰三千六百元，
    而非二千七百元，本件受處分人以前揭理由提出異議固無理
    由，惟原處分既有不當，自應由本院將原處分撤銷，仍以受
    處分人有違反道路交通管理處罰條例第五十三條第一項規定
    之行為而依處理細則第四十三條、第四十四條及基準表之規
    定，裁處其罰鍰三千六百元，並依同條例第六十三條第一項
    第三款規定記違規點數三點，以資適法。
據上論斷，應依道路交通案件處理辦法第二十條前段，裁定如主
文。
中    華    民    國    98    年    4     月    30    日
                  交通法庭  法  官  黃紹紘
以上正本證明與原本無異。
如不服本裁定，應於送達後5日內，向本院提出抗告狀。
                            書記官  陳靜君
中    華    民    國    98    年    5     月    7     日


司法院資訊處製作；財團法人民間司法改革基金會備份。
